【裁判字號】    98,簡上,293
【裁判日期】    990521
【裁判案由】    遷讓房屋
【裁判全文】
臺灣臺中地方法院民事判決             98年度簡上字第293號
上  訴  人
即被上訴人  卯○○即辰○○之.
            子○○即辰○○之.
            癸○○即辰○○之.
            丑○○即辰○○之.
共      同
訴訟代理人  陳沆河律師
被  上訴人  乙○○
被上訴人即
上  訴  人  丙○
訴訟代理人  寅○○
被上訴人即
上  訴  人  戊○○
被  上訴人  庚○○
上當事人間請求遷讓房屋等事件，上訴人對於民國98年9月2日本
院沙鹿簡易庭97年度沙簡字第564號第一審簡易判決提起上訴，
本院合議庭於99年4月23日言詞辯論終結，判決如下：
    主      文
一、原判決關於(一)命上訴人戊○○應將坐落臺中縣外埔鄉○○○○段三二０地號土地如附圖所示編號Ａ４、Ａ６部分，面積
    分別為０點００三四公頃、０點００一八公頃之房屋，及坐
    落同段三二一之十八地號土地如附圖所示編號Ａ１、Ａ２部
    分，面積分別為０點００四九公頃、０點００一０公頃之房
    屋暨如附圖所示編號Ａ３部分，面積０點０００二公頃之空
    地，騰空遷讓返還上訴人辰○○（承受訴訟人卯○○、子○○、癸○○、丑○○）部分，及該部分履行期間並訴訟費用
    之裁判暨假執行之宣告；(二)駁回上訴人辰○○（承受訴訟人
    卯○○、子○○、癸○○、丑○○）後開第三項、第四項之
    訴部分，並訴訟費用之裁判均廢棄。
二、上開廢棄(一)部分，上訴人辰○○（承受訴訟人卯○○、子○○、癸○○、丑○○）在第一審簡易之訴及假執行之聲請均
    駁回。
三、被上訴人乙○○應將坐落臺中縣外埔鄉○○○○段三二０之
    十八地號土地如附圖所示編號Ｈ１部分，面積為０點００三
    一公頃之房屋騰空遷讓返還上訴人辰○○（承受訴訟人卯○○、子○○、癸○○、丑○○）。
四、上訴人丙○應將坐落臺中縣外埔鄉○○○○段三二０之一地
    號土地如附圖所示編號Ｍ部分，面積為０點０００七公頃之
    建物，及坐落同段三一九地號土地如附圖所示編號Ｍ１部分
    ，面積為０點００三０公頃之建物拆除，將土地交還上訴人
    辰○○（承受訴訟人卯○○、子○○、癸○○、丑○○）及
    其他共有人全體。
五、第三項、第四項之履行期間定為陸個月。
六、兩造其餘之上訴均駁回。
七、第一審（除確定部分外）、第二審訴訟費用由被上訴人乙○○負擔十分之一；上訴人丙○負擔十分之二；上訴人戊○○
    負擔十分之一，餘由上訴人辰○○（承受訴訟人卯○○、子
    ○○、癸○○、丑○○）負擔。
    事實及理由
甲、程序事項：
    按當事人死亡者，訴訟程序在有繼承人、遺產管理人或其他
    依法令應續行訴訟之人承受其訴訟以前當然停止；又第168
    條至第172條及前條所定之承受訴訟人，於得為承受時，應
    即為承受之聲明。民事訴訟法168條、第175條第1項分別定
    有明文。本件上訴人即被上訴人辰○○（即原審原告，下稱
    上訴人辰○○）於民國99年2月4日死亡，由其全體繼承人卯
    ○○、子○○、癸○○、丑○○具狀聲明承受訴訟，核與上
    開規定相符，應予准許。
乙、實體事項：
壹、上訴人即被上訴人辰○○（承受訴訟人卯○○、子○○、癸○○、丑○○）起訴主張：
一、坐落臺中縣外埔鄉○○○○段319、320、320-1地號土地（
    下稱系爭319、320、320-1地號土地）為辰○○及訴外人黃
    瓊源、黃敦友3人所共有，其上之房屋則均為辰○○所有（
    下稱系爭房屋），並分別由對造乙○○、丙○、戊○○、庚○○等人承租使用，茲前開房屋為46年間所建造，為純土造
    房屋，迄今已逾50年，已不堪使用，每戶價值僅剩數千元，
    其建物之價值與土地之利用價值顯不相當，為充分利用系爭
    3 筆土地，其上之房屋在客觀上有重建之必要，出租人依法
    得終止租約，收回重新建築，茲以本件起訴狀繕本之送達作
    為終止租約之意思表示。爰依土地法第100條第1款出租人收
    回重新建築之規定，訴請對造丙○、戊○○、庚○○依先位
    聲明所示遷讓房屋，另依民法第767條土地所有權人之物上
    請求權規定，訴請對造乙○○應將如附圖所示編號H部分之
    房屋拆除，將土地交還辰○○及其他共有人全體等語。惟若
    認系爭房屋非屬辰○○所有或該增建部分非附合於原有建築
    物，對造丙○、戊○○、庚○○仍屬無權占有土地，爰依民
    法第767條土地所有權人之物上請求權規定，訴請依備位聲
    明所示拆除建物或房屋，將土地交還辰○○及其他共有人全
    體；另依土地法第100條第1款出租人收回重新建築之規定，
    訴請對造乙○○應將如附圖所示編號H、H1部分之房屋騰空
    遷讓返還辰○○等語。
二、於本院補稱：
(一)、對乙○○部分：
  1.如附圖所示K、K1部分：辰○○並未將此部分之房屋出租予
    乙○○，而係出租予訴外人即其兄江啟良使用，此有江啟良
    每年給付房租之證明可憑，是乙○○乃無權占有系爭土地搭
    建房屋。
  2.如附圖所示H、H1部分：此部分房屋為一體，原審判決認定H
    、H1部分之房屋為土造平房，就H部分，判決命乙○○應拆
    除，而就H1部分，則未判決拆除或遷讓，顯有違誤。
(二)、對丙○部分：
  1.如附圖所示M、M1部分：丙○歷年所繳納之房租，係繳納L、
    L1 、L2、L3部分之房屋租金，並非繳納M、M1部分之房租或
    地租；且M、M1部分之豬舍係半開放式，不能遮風蔽雨，丙○如何繳納此部分之租金，原審判決認定丙○有繳納租金，
    進而推定係使用土地之租金，應有違誤。
  2.如附圖所示L、L1、L2、L3房屋主體係土造平房，另搭蓋鐵
    皮房間，土造主體部分與鐵皮房間部分之屋頂係全部相連接
    之鐵皮屋頂，另相連接部分有一部分為土造瓦頂平房，上開
    房屋之門牌號碼為台中縣外埔鄉○○路756號，均為辰○○
    所有，丙○主張伊有整修該部分房屋而搭蓋鐵皮房間、翻修
    屋頂為鐵板或瓦片屋頂，是丙○整修部分已因附合於辰○○
    所有之房屋而成為該房屋之成分，無單獨所有權存在，原審
    認定L、L1、L2 、L3均係辰○○之房屋，判決命丙○將上開
    房屋遷讓返還，並無違誤。丙○提起上訴，主張為其所興建
    ，且非附屬建物，請求廢棄原判決，顯無理由。
(三)、對戊○○部分：原判決認定A1、A2、A3、A4、A5、A6部分均
    係與A、A7部分主建物房屋相依為用，具有功能性之關聯及
    依存關係，為不可脫離A、A7部分房屋而獨立之建物，均應
    屬如附圖所示編號A、A7部分房屋之附屬物而為整體房屋之
    一部分，則揆諸前開說明，如附圖所示編號A1、A2、A3、A4
    、A5、A6部分即均無單獨所有權存在，是原審判決認定如附
    圖所示A、A1、A2、A3、A4、A5、A6、A7部分之房屋及空地
    全部係屬辰○○所有，並無不當。戊○○提起上訴，主張上
    開房屋均為其所有，顯無理由。
(四)、對庚○○部分：如附圖所示C部分係土造房屋，為辰○○所
    有，庚○○所繳租金係此部分之房租，庚○○雖曾以磚塊修
    繕，但並非重建，因而已附合於原土造房屋，而為辰○○所
    有。原審判決認定此部分房屋為庚○○所重建，認為係庚○○所有，並認庚○○所繳租金係使用土地之租金，顯有違誤
    。
三、本件原審對於上訴人辰○○之請求，判決其一部勝訴（對戊○○部分全部勝訴；對乙○○、丙○部分一部勝訴），一部
    敗訴（對庚○○部分全部敗訴），並依職權定履行期間及宣
    告假執行（原審判決原審被告柯進風、柯福全、乙○○敗訴
    部分，未據柯進風、柯福全、乙○○上訴而確定；另原審判
    決上訴人辰○○就如附圖所示編號E部分敗訴部分，上訴人
    辰○○提起上訴，並追加壬○○、巳○○、辛○○三人為被
    告後，此部分兩造於98年12月3日在本院成立訴訟上和解）
    。上訴人辰○○及丙○、戊○○各就其敗訴部分聲明不服提
    起上訴，上訴人辰○○上訴及答辯聲明為：
(一)、先位聲明（遷讓房屋）部分：
  1.原判決不利於上訴人辰○○之部分廢棄。
  2.乙○○應將如附圖所示編號K、K1、H1部分之房屋騰空遷讓
    返還上訴人辰○○。
  3.丙○應將如附圖所示編號M、M1部分之建物騰空遷讓返還上
    訴人辰○○。
  4.庚○○應將如附圖所示編號C部分之房屋騰空遷讓返還上訴
    人辰○○。
  5.願供擔保請准宣告假執行。
(二)、備位聲明（拆屋還地）部分：
  1.原判決不利於上訴人辰○○之部分廢棄。
  2.乙○○應將如附圖所示編號K部分之房屋拆除，將土地交還
    上訴人辰○○及其他共有人全體。
  3.丙○應將如附圖所示編號M、M1部分之建物拆除，將土地交
    還上訴人辰○○及其他共有人全體。
  4.庚○○應將如附圖所示編號C部分之房屋拆除，將土地交還
    上訴人辰○○及其他共有人全體。
  5.願供擔保請准宣告假執行。
(三)、駁回對造丙○、戊○○之上訴。
貳、被上訴人乙○○、被上訴人即上訴人丙○、被上訴人即上訴
    人戊○○、被上訴人庚○○（即原審被告，下稱乙○○、丙○、戊○○、庚○○）方面：
一、被上訴人乙○○：
(一)、如附圖所示編號K、K1部分之房屋係磚造，為伊所有，是伊
    在十幾年前所興建的，興建當時有經過辰○○之同意，並有
    繳納地租。房屋在重建前是土造屋，可以住，惟會漏雨。又
    如附圖所示編號H、H1部分之房屋係何人所建其不清楚，伊
    於97年8月才開始使用該部分之房屋，該部分其沒有繳租金
    ，同意辰○○拆除H部分，惟要將H1部分留下等語。
(二)、於本院補稱：訴外人劉川米行轉交地主的稻穀租，是伊祖父
    江添丁過世後，改為江啟良名下代表，目前臺中縣外埔鄉○○路754號的房子，仍為江啟良、乙○○所共有，稻穀租十
    幾年即由江啟良、乙○○所共有，共同各繳交一半，經由劉
    川米行轉交。該稻穀租金，原來是該房屋的房租加地租，原
    房屋因颱風倒塌，伊兄弟兩人徵得地主辰○○同意，改建為
    磚造房屋後，該稻穀租金即僅剩地租而已等語。
(三)、答辯聲明：上訴人辰○○之上訴及假執行之聲請均駁回。
二、被上訴人即上訴人丙○：
(一)、如附圖所示編號L、L1、L2、L3原來土造部分之房屋是辰○○向其他人買來租給伊祖先的，該房屋並不是伊家人蓋的，
    惟伊有經地主同意翻修屋頂、整修過房屋，並繳納土地及房
    屋之租金。伊家族在日據時代就住在該處，房屋在翻修前會
    漏雨不能住。又如附圖所示編號M、M1部分是磚造的，全部
    為伊哥哥在40幾年前所建造，該處以前是豬舍，現堆放雜物
    ，伊有繳納租金等語。
(二)、於本院補稱：
  1.如附圖L、L1、L2、L3部分：如附圖所示編號L、L1房屋，原
    為辰○○所有之稻草屋頂土造房屋，但約於30年前，因房屋
    老舊颱風倒塌漏水，丙○徵得辰○○本人及318地號土地原
    地主許雲陽等人之同意，改建為水泥瓦屋頂磚造房屋，之後
    丙○再徵得辰○○等人同意改建為鐵皮屋屋頂，是L、L1房
    屋已經重新改建為磚造房屋，此從附圖載明此二部分為磚造
    房屋自明，自應尊重臺中縣大甲地政事務所（下稱大甲地政
    ）複丈後之認定，是原審認定此二部分為土造房屋自有違誤
    。又L2、L3部分乃丙○與其兄弟所建造，乃丙○所有，且非
    編號L、L1之附屬建物。此點由L、L1與L2、L3二者高度不相
    等，且交界處之土角塊並非交叉堆疊，有明顯的接縫，可以
    得知二者是在不同的時間，分兩次建造的。
  2.上開房屋丙○曾徵得辰○○同意做過多次整修，該房屋迄今
    仍為丙○所居住使用，當非危險房屋亦無倒塌之虞，因此無
    重建之必要，且系爭房屋之土地並非都市計畫之土地，實無
    拆除重建之必要。
(三)、上訴及答辯聲明：
  1.原判決不利於上訴人丙○之部分廢棄
  2.被上訴人辰○○第一審之訴及其假執行之聲請均駁回。
  3.對造辰○○之上訴及假執行之聲請均駁回。
三、被上訴人即上訴人戊○○：
(一)、系爭320地號土地以前是空地，辰○○將該土地租給伊父親
    蓋房屋，如附圖所示編號A部分為一部分土造、一部分磚造
    及鐵皮，係伊父親於50幾年前所蓋；A2及A4部分係磚造，係
    伊父親在30幾年前所蓋，是廚房；A1及A6部分係鐵皮屋，係
    伊在20幾年前所蓋的，現當倉庫使用；A3、A5部分係空地，
    伊有繳納A至A7部分土地之租金等語。
(二)、於本院補稱：
  1.如附圖所示A、A7為土造房屋，納稅義務人為辰○○，而A2
    、A4為磚造房屋，納稅義務人為戊○○之父林相添，各有稅
    籍資料可稽，顯然各有其獨立性，故A2、A4，應非A、A7之
    附屬建物，原審認定A2、A4為A、A7建物的一部分，判命應
    一併遷讓返還辰○○，顯有違誤。
  2.又系爭房屋迄今仍為戊○○所居住使用，當非危險房屋亦無
    倒塌之虞，因此無重建之必要，且系爭房屋之土地並非都市
    計畫之土地，實無拆除重建之必要。
  3.如附圖所示A1、A2、A7部分均為戊○○所建，且坐落在非原
    告所有之321-18地號土地上，原審判決戊○○應將此部分騰
    空遷讓返還原告，顯係誤判。
  4.戊○○的父親林相添本為辰○○的父親黃來旺的長工，深得
    老東家的讚許，在42、43年左右，便叫林相添，把現在A、
    A1、A2、A3、A4、A5、A6、A7部分原為大水池的土地填平，
    把A、A4、A5、A6的土地租給林相添建房子，林相添便和其
    弟己○、林原二人一起雇請同村李秋村的父親李敦友作建築
    師傅，並雇工建造了A、A7的土造房子。後來房子不夠住，
    又徵得辰○○的同意，陸續加建A2、A4的磚造房屋及A1、A
    6的鐵皮屋。而稅籍資料僅為課稅方便之用，無從以稅籍資
    料，認定產權屬辰○○所有。
  5.如附圖所示A2、A4為磚造房屋，面積相當於13.31坪，且有
    獨立的牆壁與巷弄與A部分之土造房屋區隔、分開，有2個獨
    立門可以出入，應非A部分房屋之附屬建物。
  6.辰○○一再以戊○○所繳的稻穀租為房租，因此主張A、A7
    部分房屋為其所有云云。惟A、A1、A2、A4、A6、A7均為林
    相添、戊○○所建。況且，訴外人劉川米行已出具說明書表
    明其不知該行收轉交之稻穀租金是房租或地租。是戊○○多
    年來所交的稻穀租當然就是上開房屋的地租無誤，若非如此
    ，則4、50年以來，戊○○在辰○○所共有之土地上搭建上
    開房屋等等，辰○○不是早就一一提出異議出面制止，或另
    外要求土地租金了嗎？
(三)、上訴及答辯聲明：
  1.原判決不利於上訴人戊○○部分廢棄。
  2.被上訴人辰○○在第一審之訴及其假執行之聲請均駁回。
  3.對造辰○○之上訴及假執行之聲請均駁回。
四、被上訴人庚○○：
(一)、如附圖所示編號C部分之房屋原係竹子混土牆壁，之後因颱
    風而整間毀損，伊經地主同意後以磚塊全部重建，伊並有繳
    納土地及房屋之租金等語。
(二)、於本院補稱：上訴人辰○○一再以庚○○所繳的稻穀租為C
    部分的房租，但訴外人協田糧食商行已出具說明書表明其不
    知該行收轉交之稻穀租金是房租或地租。庚○○早期交的是
    C部分的房租加地租沒錯，但改建為磚造房屋後，交得當然
    就是上開房屋的地租無誤，若非如此，則這麼多年以來，庚○○在辰○○所共有之土地上改建為磚造房屋等等，辰○○
    不是早就一一提出異議出面制止，或另外要求土地租金了嗎
    ？
(三)、答辯聲明：上訴人辰○○之上訴及假執行之聲請均駁回。
參、本院之判斷：
一、系爭319、320、320-1地號土地為上訴人辰○○及訴外人黃
    瓊源、黃敦友3人所共有，且前開土地上之房屋全部均係未
    辦理保存登記建物等情，有土地登記謄本在卷可憑。又乙○○、丙○、戊○○、庚○○於本件起訴前均持續繳納租金至
    97 年，此有證人吳玉蘭即劉川米行、證人劉田即協田糧食
    商行所出具之證明書在卷可稽（見原審卷一第120頁）。且
    兩造對上情並不爭執，均堪信為真。又系爭3筆土地，雖係
    辰○○及訴外人黃瓊源、黃敦友3人所共有，然既由辰○○
    代表出租及收租長達數十年，依社會通念，堪信辰○○係有
    權代表或管理上開共有土地之人，則其所為對共有物之管理
    行為，效力自及於全體共有人。
二、上訴人辰○○主張系爭3筆土地上之房屋為純土造房屋，係
    其所有，分別由對造乙○○、丙○、戊○○、庚○○等人承
    租，且其等繳納之租金為房租等語。乙○○、丙○、戊○○
    、庚○○則以前揭情詞置辯。經查：
(一)、按動產因附合而為不動產之重要成分者，不動產所有人，取
    得動產所有權，民法第811條定有明文。而依最高法院56 年
    臺上第2346號判例：「上訴人主張對系爭房屋曾加以裝修，
    縱屬真實，然其所購買之磚、瓦、塑膠板等，既因附合於債
    務人之不動產而成為系爭不動產之成分，無單獨所有權存在
    ，亦自無足以排除強制執行之權利」。復按主建物附加之增
    建物如無獨立出入口，不能為獨立使用者，應屬主建物之附
    屬物而為主建物之一部分（最高法院92年度臺抗字第338 號
    裁定意旨參照）。即對原有之房屋加以裝修所附合於原有房
    屋之磚、瓦、鐵皮等，已因附合於原有之房屋而成為該房屋
    之成分，即無單獨所有權存在。另就主建物附加增建部分，
    如增建部分無獨立出入口，或係與原有建物作為一體之使用
    ，不具構造上或使用上之獨立性，即應屬主建物之附屬物而
    為主建物之一部分，被附屬之原有建築物所有權範圍因而擴
    張。
(二)、於原審證人吳玉蘭即劉川米行出具之證明書雖載明「茲說明
    丙○、柯進風、戊○○、江啟良等四員，於九十六年及九十
    七年間，確實經由劉川米行轉交付辰○○先生房租屬實」；
    及證人劉田即協田糧食商行出具之證明書載明庚○○於96年
    第1、2期、97年第1期交租稻穀之明細（見原審卷第一宗第
    120頁）。惟證人劉田即協田糧食商行出具之證明書並未說
    明庚○○繳租之性質；證人吳玉蘭即劉川米行於本院審理中
    另亦出具說明書載明補充「97年12月16日所出具之證明寫明
    房租係一般說法，事實上本行並不知道這是房租、地租或房
    租加地租，詳細情形本行並不知道」等語（見本院卷第142
    頁）。故本件實無從遽依上開證人吳玉蘭即劉川米行、證人
    劉田即協田糧食商行所出具之證明書據以認定乙○○、丙○
    、戊○○、庚○○等人所繳納之租金性質。
(三)、雖證人許作相於原審結證稱：伊小時候就住在系爭3筆土地
    之鄰地附近，系爭3筆土地上之房屋係伊小時候就有了，係
    何人所蓋的伊不清楚，房屋係辰○○所有，因為辰○○是地
    主，伊小時候聽伊祖母及伊母親許黃采藻說辰○○土地上的
    那些房屋都是辰○○的房屋等語（見原審98年6月5日言詞辯
    論筆錄）。惟查，證人許作相係以辰○○是地主及伊小時候
    聽伊祖母及母親所告知，而認為系爭3筆土地上之房屋均為
    辰○○所有，惟證人許作相為38年出生，其小時候距今已數
    十年，系爭3筆土地上之房屋已有變動，辰○○尚且自承系
    爭3筆土地上之房屋，其中磚造及鐵皮部分非其所興建，是
    對造所建的等語（見原審98年5月1日、98年6月5日言詞辯論
    筆錄），是尚不能僅以證人許作相之證言，遽以證明系爭3
    筆土地上之全部房屋及建物均為辰○○所有。
(四)、有關乙○○部分：
  1.如附圖所示編號H、H1部分：
  (1)經原審會同兩造、大甲地政之測量員至現場勘驗測量，坐落
    系爭320地號土地如附圖所示編號H部分之房屋，面積0.0003
    公頃；坐落同段321-18地號土地如附圖所示編號H1 部分之
    房屋，面積0.0031公頃，有大甲地政98年4月7日甲地測字第
    0980002676號函送複丈成果圖在卷可稽。而如附圖所示編號
    H、H1部分之房屋為土造平房，門牌號碼為臺中縣外埔鄉○○路762號等情，有原審98年2月24日勘驗筆錄可稽，又編號
    H、H1部分為一體之房屋，亦有現場照片在卷可稽。
  (2)上訴人辰○○主張如附圖所示編號H、H1部分部分之房屋為
    其所有，為對造乙○○所使用，乙○○則於原審陳稱該部分
    之房屋係何人所建其不清楚，其於97年8月才開始使用該部
    分之房屋，該部分其沒有繳租金，其同意辰○○拆除如附圖
    所示編號H部分等語（見原審98年5月1日言詞辯論筆錄）。
    由此足見，如附圖所示編號H、H1部分部分之房屋應認係辰
    ○○所有。
  2.如附圖所示編號K、K1部分：
  (1)經原審會同兩造、大甲地政之測量員至現場勘驗測量，坐落
    系爭320-1地號土地如附圖所示編號K部分之房屋，面積0.00
    91公頃；坐落同段318地號土地如附圖所示編號K1部分之房
    屋，面積0.0057公頃，有大甲地政98年4月7日甲地測字第
    0980002676號函送複丈成果圖在卷可稽。而如附圖所示K、
    K1部分之房屋為全部磚造房屋，門牌號碼為臺中縣外埔鄉○○路754號等情，有原審98年2月24日勘驗筆錄、現場照片、
    前開複丈成果圖說明在卷可稽。
  (2)乙○○稱如附圖所示編號K、K1部分之房屋係其所有，是其
    在十幾年前所興建的，興建當時有經過辰○○的同意，並有
    繳納地租等語。查辰○○於原審自承如附圖所示編號K、K1
    部分非其所建（見原審98年6月5日言詞辯論筆錄），且不否
    認乙○○有繳租金，惟主張該租金是房屋之租金等語。然查
    ，如附圖所示K、K1部分之房屋為全部磚造房屋，並非土造
    房屋；且門牌號碼臺中縣外埔鄉○○路754號房屋之納稅義
    務人為乙○○，有房屋稅籍資料在卷可稽（見原審卷第150
    頁），則乙○○主張如附圖所示K、K1部分之房屋非辰○○
    所有，而係其所有，應堪採信。
  (3)上訴人辰○○雖否認其有同意乙○○在其所有土地上興建如
    附圖所示編號K部分之房屋，且主張其所繳之租金係房租等
    語。惟如附圖所示編號K部分之房屋既為乙○○所有，辰○○實無收取該部分房租之理，依常情而論，當可認辰○○所
    收取之該部分租金，應係使用土地之租金，則辰○○於乙○○興建該部分之房屋後，仍繼續收取租金，應可認其就乙○○使用其所有之土地有默示之同意。又乙○○所陳：劉川米
    行的稻穀租，伊祖父江添丁過世後，改為江啟良名下代表，
    目前臺中縣外埔鄉○○路75 4號的房子，仍為江啟良、乙○○所共有，稻穀租十幾年即由江啟良、乙○○所共有，共同
    各繳交一半，經由劉川米行轉交給地主，該稻穀租金，原來
    是該房屋的房租加地租，原房屋因颱風倒塌，我們兄弟兩人
    徵得地主辰○○同意，改建為磚造房屋後，該稻穀租金即僅
    剩地租而已等語，核與上開認定相符，且乙○○、江啟良為
    兄弟，二人共有上開房屋，而僅由江啟良出名繳納租金，亦
    與常情無違，是上訴人辰○○雖另主張其並未將K、K1部分
    之土地及房屋出租乙○○，而係出租予其兄江啟良使用，並
    提出江啟良每年給付房租之證明為證，而認乙○○係無權占
    有搭建房屋云云，尚無足為其有利之認定。從而，乙○○占
    有使用辰○○所共有如附圖所示編號K部分土地，應有正當
    權源。
(五)、有關丙○部分：
  1.如附圖所示編號L、L1、L2、L3部分：
  (1)經原審會同兩造、大甲地政之測量員至現場勘驗測量，坐落
    系爭320-1地號土地如附圖所示編號L部分之房屋，面積0.00
    35公頃；坐落同段318地號土地如附圖所示編號L1、L3部分
    之房屋，面積分別為0.0019公頃、0.0021公頃；坐落系爭31
    9地號土地如附圖所示編號L2部分之房屋，面積0.0020公頃
    ，有大甲地政98年4月7日甲地測字第0980002676號函送複丈
    成果圖在卷可稽。雖如附圖所示編號L、L1房屋，該複丈成
    果圖記載為磚造房屋，然如附圖所示編號L、L1、L2、L 3部
    分之房屋主體係土造平房，另搭蓋鐵皮房間，土造主體部分
    與鐵皮房間部分之屋頂係全部相連接之鐵皮屋頂，另相連接
    部分有一部分則為土造瓦頂平房，前開房屋之門牌號碼為臺
    中縣外埔鄉○○路756號等情，有原審98年2月24日勘驗筆錄
    在卷可稽，核與現場照片相符，堪信為真。且從丙○於本院
    所提之說明照片（見本院卷第35頁以下）清楚可知，如附圖
    所示編號L、L1房屋，從正面觀之，似為磚造，然就正面、
    背面整體觀之，自應以上開勘驗筆錄、現場照片所示方為正
    確，顯見該複丈成果圖係僅就房屋正面所為之記載，就此，
    丙○翻異前詞（詳見下述）主張原審認定此二部分為土造房
    屋，應屬有誤云云，尚無可採。
  (2)上訴人辰○○主張如附圖所示編號L、L1、L2、L3部分之房
    屋為其所有。丙○則主張如附圖所示編號L、L1房屋，原為
    辰○○所有之稻草屋頂土造房屋，但約於30年前，因房屋老
    舊颱風倒塌漏水，丙○徵得辰○○本人及318地號土地原地
    主許雲陽等人之同意，改建為水泥瓦屋頂磚造房屋，之後丙○再徵得辰○○等人同意改建為鐵皮屋屋頂，是L、L1房屋
    已經重新改建為磚造房屋，此從附圖載明此二部分為磚造房
    屋自明，自應尊重大甲地政複丈後之認定。又L2、L3部分乃
    丙○與其兄弟所建造，乃丙○所有，且非編號L、L1之附屬
    建物，此點由L、L1與L2、L3二者高度不相等，且交界處之
    土角塊並非交叉堆疊，有明顯的接縫，可以得知二者是在不
    同的時間，分兩次建造的等語。查，證人丁○○於本院結證
    稱：（長生路756號的廚房與三個房間是原審原告或是誰蓋
    的？）誰蓋的我不知道。廚房大概日據時代蓋的，是土造的
    ，土造的材料是從自己的田挖出來的。（丙○有繳租金，該
    租金是房租還是地租？）租金有包括房租連帶地租等語（見
    本院卷第114頁），是證人丁○○並不知上開房屋之真正所
    有權人。然丙○於原審自承如附圖所示編號L、L1、L 2 、
    L3部分之原來土造部分房屋是辰○○向其他人買來租給其祖
    先的（見原審98年6月5日言詞辯論筆錄），不是其家人建的
    （見原審98年5月1日言詞辯論筆錄），並陳稱伊有經地主同
    意整修過房屋，並繳納租金，且其所繳350斤的稻穀租給辰
    ○○是包括L、L2、M、M1的部分等語（見原審98年5月1日言
    詞辯論筆錄）。則其於事後又翻異前詞，改稱L、L1已重建
    為磚造房屋，且L2、L 3是其和兄弟蓋的，應不可採。又證
    人甲○○於本院雖附合丙○結證稱：其與丙○是堂兄弟，L1
    、L2、L3是丙○跟他兄弟自己蓋的等語。然其證詞與上開事
    證不符，自無足為有利於丙○的認定。從而，如附圖所示編
    號L、L1、L2、L3部分之房屋應認係辰○○所有。
  2.如附圖所示編號M、M1部分：
  (1)經原審會同兩造、大甲地政之測量員至現場勘驗測量，坐落
    系爭320-1地號土地如附圖所示編號M部分之建物，面積0.00
    07公頃；坐落系爭319地號土地如附圖所示編號M1部分之建
    物，面積0.0030公頃，有大甲地政98年4月7日甲地測字第09
    80002676號函送複丈成果圖在卷可稽。而如附圖所示編號M
    、M1部分係半磚造、半鐵架之半開放式空間，無獨立門牌號
    碼等情，有原審98年2月24日勘驗筆錄在卷可稽。又如附圖
    所示M、M1部分，丙○陳稱為其所有，且是半開放式豬舍非
    房屋不能住人，此與現場照片相符（見原審卷一第165頁）
    ，且為兩造所不爭，堪信屬實。
  (2)上訴人辰○○主張丙○未曾繳納M、M1之房租或地租，且M、
    M1 為豬舍是半開放式，不能遮風避雨，無獨立門牌號碼，
    如何繳納租金等語。對此丙○則否認之。查，丙○自承如附
    圖所示M、M1部分，是半開放式豬舍非房屋不能住人，且其
    有繳交L的房租加上地租等語，足見M、M1的性質為半開放式
    之豬舍不能住人，明顯與L為房屋不同，且本件辰○○向對
    造乙○○、戊○○、庚○○等人收取之租金多為房租性質，
    並無單就不能住人之建物收取租金之情形，則丙○所繳交之
    租金，是否已包括豬舍之地租實大有可疑？且丙○曾於原審
    陳稱：如附圖所示M、M1是我哥哥蓋的，是磚造的，是在四
    十幾年前蓋的，土地是誰的我不清楚等語（見原審98年5月1
    日審理筆錄，原審卷二第21頁）。則該豬舍既非其蓋，且其
    連土地是誰的都不清楚，其事後改稱有繳交此部分的地租，
    顯無可採。由此足見，丙○應無占有使用辰○○所共有如附
    圖所示M、M1部分土地之正當權源。
(六)、有關戊○○部分：
  1.如附圖所示編號A、A1、A2、A3、A4、A5、A6、A7部分：
  (1)經原審會同兩造、大甲地政之測量員至現場勘驗測量，坐落
    系爭320地號土地如附圖所示編號A、A4、A6部分之房屋，面
    積分別為0.0360公頃、0.0034公頃、0.0018公頃及如附圖所
    示編號A5部分以欄杆圍成之空地，面積0.0006公頃；坐落同
    段321-18地號土地如附圖所示編號A1、A2、A7部分之房屋，
    面積分別為0.0049公頃、0.0010公頃、0.0014公頃及如附圖
    所示編號A3部分以欄杆圍成之空地，面積0.0002公頃，有大
    甲地政98年4月7日甲地測字第0980002676號函送複丈成果圖
    在卷可稽。而如附圖所示編號A、A7部分為土造房屋；A1、A
    6部分為鐵皮房屋；A2、A4部分為磚造房屋；A3、A5部分為
    欄杆圍成之空地，前開房屋之門牌號碼為臺中縣外埔鄉○○
    路770號等情，有原審98年2月24日勘驗筆錄、現場照片、前
    開複丈成果圖說明在卷可稽。
  (2)上訴人辰○○主張上開房屋土造部分為其所蓋。戊○○則稱
    上開房屋土造部分係其父親於50幾年前所蓋，嗣後有加蓋鐵
    皮及磚造部分，伊有繳納土地之租金等語。經查，雖證人丁○○於本院結證稱：（請問證人長生路770號未蓋前土地的
    情況？）我是戊○○的鄰居，該建物未蓋前是池塘。（我的
    建物要蓋時，你有沒有幫忙到？）我有去幫忙。當時的材料
    是土造的，土造的材料是從自己的田挖出來的。除了我之外
    ，還有我大哥去幫忙等語（見本院卷第114頁）；另證人己○於本院亦結證稱：（證人己○是我的親叔叔，我要問他我
    現在所住的長生路770號建物，是原審原告蓋的，或是我爸
    爸蓋的？）是我和戊○○的爸爸蓋的。（該建物大約何時蓋
    的？）大概已蓋了快60年。當時我蓋的時候是用自己的工，
    而且請鄰居幫忙的。（建物是磚造或土造？）都有。（光復
    前後蓋的？）光復後約二三年蓋的，正確時間不記得等語（
    見本院卷第113頁）。然戊○○自陳其父林相添為辰○○父
    親黃來旺之長工，而證人丁○○、己○雖均證稱有與林相添
    一同蓋屋，然林相添究為雇主或其自己而興建土造部分之房
    屋，彼二人自難以知悉。本院參以門牌號碼為臺中縣外埔鄉
    ○○路770號之房屋稅籍資料，已明白區隔「土造」部分及
    「磚造」部分為不同納稅義務人（見原審卷一第151頁、第
    152 頁），依其記載，「土造」部分於46年1月已開始起課
    房屋稅，納稅義務人為辰○○；而「磚造」部分，至遲於64
    年普查時，即記載納稅義務人為戊○○之父親林相添，雖稅
    籍資料並非產權證明，然兩造對於稅捐機關就同一門牌號碼
    房屋，區隔「土造」及「磚造」房屋，並核定為不同之納稅
    義務人，既已沿襲數十年而無爭議，堪認其核定之納稅義務
    人應與實際之所有人相符，且辰○○於原審亦不否認磚造及
    鐵皮房屋部分則非其所蓋（見原審98年5月1日言詞辯論筆錄
    ）。從而，堪信上開複丈成果圖所示「土造」房屋部分即如
    附圖所示編號A、A7部分，應係辰○○所有；而「土造」以
    外之房屋即如附圖所示編號A1、A 6之鐵皮房屋及A2、A4之
    磚造房屋部分，則應係戊○○所有。
  (3)上訴人辰○○雖主張如附圖所示A1、A2、A3、A4、A5、A6部
    分均係與A、A7部分主建物房屋相依為用，具有功能性之關
    聯及依存關係，為不可脫離A、A7部分房屋而獨立之建物，
    均應屬如附圖所示編號A、A7部分房屋之附屬物而為整體房
    屋之一部分；均無單獨所有權存在，是如附圖所示A、A1、
    A2、A3、A 4、A5、A6、A7部分之房屋及空地全部係屬辰○○所有云云。然如附圖所示A3、A5部分為空地，與辰○○所
    有之A、A7部分房屋，屬不同之客體，自非A、A7部分房屋附
    屬物。又上開「土造」以外之戊○○所有房屋，即如附圖所
    示編號A1、A 6之鐵皮房屋，面積總計為0.0062公頃；A2、
    A4之磚造房屋部分面積總計為0.0044公頃，且各有獨立的牆
    壁與巷弄與辰○○所有之A、A7「土造」房屋區隔、分開，
    亦均有獨立之出入口；甚且，同一門牌號碼為臺中縣外埔鄉
    ○○路770號之房屋稅籍資料，已明白區隔「土造」部分及
    「磚造」部分為不同納稅義務人，業據前述，自難認上開如
    附圖所示編號A1、A6之鐵皮房屋及A2、A4之磚造房屋僅為辰
    ○○所有之A、A7「土造」房屋之附屬建物。由此足見，如
    附圖所示編號A1、A 6之鐵皮房屋及A2、A4之磚造房屋應為
    戊○○所有之獨立房屋。
  (4)上訴人辰○○雖否認其有同意戊○○興建如附圖所示編號A1
    、A 6之鐵皮房屋及A2、A4之磚造房屋，且稱戊○○所繳納
    的是房租等語。惟上開房屋既係戊○○所自行興建，則辰○○當無收取該部分房租之理，依常情而論，當可認辰○○所
    收取之該部分租金，應係使用土地之租金，則辰○○於戊○○興建如附圖所示編號A6及A4房屋，仍繼續收取租金，應可
    認其就戊○○使用上開土地已有默示之同意。從而，戊○○
    占有使用辰○○所共有如附圖所示編號A6、A4部分土地，應
    有正當權源。
(七)、有關庚○○部分：
  1.經原審會同兩造、大甲地政之測量員至現場勘驗測量，坐落
    系爭320地號土地如附圖所示編號C部分之房屋，面積0.0106
    公頃，有大甲地政98年4月7日甲地測字第0980002676號函送
    複丈成果圖在卷可稽。而如附圖所示編號C部分之房屋係磚
    造房屋，門牌號碼為臺中縣外埔鄉○○路766號等情，有原
    審98年2月24日勘驗筆錄、現場照片在卷可稽。
  2.庚○○主張如附圖所示編號C部分之房屋原係竹子混土牆壁
    ，之後因颱風而整間毀損，伊經地主同意後以磚塊全部重建
    ，伊並有繳納土地及房屋之租金等語，惟為上訴人辰○○所
    否認。查，辰○○自承如附圖所示編號C部分原來是其蓋的
    土造房，後來經庚○○修繕成磚造及瓦頂房屋等語（見原審
    98年5月1日言詞辯論筆錄）。又該部分房屋現為磚造房屋等
    情，業經原審勘驗屬實，核與現場照片相符，則庚○○辯稱
    該部分之房屋為其所全部重建等情，應堪採信。由此足見，
    如附圖所示編號C部分之房屋應認係庚○○所有。
  3.上訴人辰○○雖否認其有同意庚○○重建該部分之房屋，且
    稱庚○○所繳納的是房租等語。惟如附圖所示編號C部分之
    房屋既係庚○○所自行興建，則辰○○當無收取該部分房租
    之理，依常情而論，當可認辰○○所收取之該部分租金，應
    係使用土地之租金，則辰○○於庚○○興建該部分之房屋後
    ，仍繼續收取租金，應可認其就庚○○使用該部分土地興建
    房屋有默示之同意。從而，庚○○占有使用辰○○所共有如
    附圖所示編號C部分土地，應有正當權源。
三、上訴人辰○○先位之訴部分：
(一)、按出租人非因左列情形之一，不得收回房屋：一、出租人收
    回自住或重新建築時。土地法第100條第1款定有明文。而所
    謂收回重建之必要，不得僅以物理上堅固與否為準，亦不以
    房屋瀕於倒塌為限，其因建造年久，使用逾齡，有礙都市發
    展，或與土地利用價值顯不相當者，亦屬之。且此係以充分
    利用土地為目的，故祇須租賃物在客觀上有重建之必要者，
    出租人即得依該款規定終止租約。至出租人收回房屋係由自
    己重新建築，抑或與他人合建，甚至供由他人重建，均非所
    問，最高法院著有49年臺上字第1767號、60年臺上字第3027
    號、64年臺上字第1387號、70年臺上字第1401號判例可循。
(二)、上訴人辰○○主張收回系爭3筆土地後，是要賣給建設公司
    興建房屋使用，且系爭3筆土地南側之道路對面，已經有新
    蓋好的數十戶透天3樓房屋之新社區等情，業據其提出協議
    書、照片為證，對造對此並不爭執，並且陳稱建設公司之人
    員亦曾找乙○○談過此事等語（見原審98年7月8日言詞辯論
    筆錄）。故上訴人辰○○主張其收回系爭3筆土地後，是要
    賣給建設公司蓋房屋使用，應堪採信。
(三)、查如附圖所示編號H、H1部分房屋係辰○○所有，現為乙○○所使用；如附圖所示編號L、L1、L2、L3部分之房屋係辰
    ○○所有，現為丙○所使用；如附圖所示編號A、A7部分之
    房屋為辰○○所有，現為戊○○所使用等情，已如前述。次
    查前開房屋或全部為土造、或部分為土造、部分以磚塊或鐵
    皮或瓦片翻修，參以門牌號碼臺中縣外埔鄉○○路770號房
    屋之土造部分即如附圖所示編號A、A7部分之房屋稅籍資料
    ，於46年1月已開始起課房屋稅，課稅面積共102平方公尺，
    現值為2,200元（現如附圖所示編號A、A7土造部分之面積分
    別為0.0360公頃、0.0014公頃），可推知，前開房屋土造部
    分已建造年久，價值不高。而丙○、戊○○雖有整修前開系
    爭房屋，惟渠等係以鐵皮、磚塊、瓦片翻修，尚難認前開系
    爭房屋之價值會大幅提昇。而系爭3筆土地之土地公告現值
    均為每平方公尺4,100元，有土地登記謄本在卷可佐；佐以
    系爭3筆土地南側之道路對面，已經有新蓋好的數十戶透天3
    樓房屋之新社區等情，可知前開房屋已與該土地之利用價值
    顯不相當，而有重建之需求。再較之乙○○、丙○、戊○○
    、庚○○陳稱對面新社區之地主係補償住戶每戶兩、三百萬
    元而讓該些住戶搬走以蓋新社區等情（見原審98年7月8日言
    詞辯論筆錄），益徵該地區之土地有相當之利用價值。再揆
    之前開說明，上訴人辰○○收回房屋雖係供由他人重建，亦
    符合土地法第100條第1款收回重新建築之規定。則上開辰○○所有之房屋已因建造年久、價值不高，與該土地之利用價
    值顯不相當，上訴人辰○○主張以收回重新建築為由終止租
    賃契約，請求其等騰空遷讓房屋，自屬有據。
(四)、另如附圖所示編號K、K1部分之房屋為乙○○所有；如附圖
    所示編號M、M1部分之建物係丙○所有；如附圖所示編號A1
    、A6及A2、A4部分之房屋係戊○○所有；如附圖所示編號C
    部分之房屋為庚○○所有，均非辰○○所有，則上訴人辰○○請求其等騰空遷讓上開房屋，自屬無據。
(五)、基上，上訴人辰○○先位依土地法第100條第1款出租人收回
    重新建築等規定，請求：(1)乙○○應將如附圖所示編號H1
    部分之房屋騰空遷讓返還上訴人辰○○；(2)丙○應將如附圖
    所示編號L、L1、L2、L3部分之房屋騰空遷讓返還上訴人辰
    ○○；(3)戊○○應將如附圖所示編號A、A7、A5部分之房屋
    （按A5應為欄杆圈圍之空地）騰空遷讓返還上訴人辰○○，
    均為有理由，應予准許。逾此範圍即所為請求：(1)乙○○應
    將如附圖所示編號K、K1部分之房屋騰空遷讓返還上訴人辰
    ○○；(2)丙○應將如附圖所示編號M、M1部分之建物騰空遷
    讓返還上訴人辰○○；(3)戊○○應將如附圖所示編號A1、A
    6及A2、A4、A3之房屋（按A3應為欄杆圈圍之空地）騰空遷
    讓返還上訴人辰○○；(4)庚○○應將如附圖所示編號C部分
    之房屋騰空遷讓返還上訴人辰○○，則無理由，應予駁回。
(六)、按預備訴之合併，係以先位之訴不合法或無理由，為後位之
    訴的判決條件，先位之訴有理由，後位之訴即無庸判決。本
    件上訴人辰○○提起預備訴之合併，上開本院認其上開先位
    有理由部分，就其備位聲明自無庸判決，附此敘明。
四、上訴人辰○○備位之訴部分：
(一)、按所有人對於無權占有或侵奪其所有物者，得請求返還之。
    對於妨害其所有權者，得請求除去之。有妨害其所有權之虞
    者，得請求防止之，民法第767條定有明文。
(二)、上訴人辰○○就其上開先位無理由部分，備位主張：(1)乙○○應拆除如附圖所示編號K部分之房屋，將土地交還上訴人
    辰○○及其他共有人全體；(2)丙○應拆除如附圖所示編號M
    、M1部分之建物，將土地交還上訴人辰○○及其他共有人全
    體；(3)戊○○應拆除如附圖所示編號A4、A6部分之房屋，將
    土地交還上訴人辰○○及其他共有人全體；(4)庚○○應拆除
    如附圖所示編號C部分之房屋，將土地交還上訴人辰○○及
    其他共有人全體等語。查，丙○應無占有使用辰○○所共有
    如附圖所示M、M1部分土地之正當權源，業據前述，則此部
    分上訴人辰○○請求丙○應拆除如附圖所示編號M、M1部分
    之建物，將土地交還上訴人辰○○及其他共有人全體，即屬
    有據，為有理由，應予准許。而乙○○、戊○○、庚○○使
    用辰○○所共有之上開土地，應可認得有辰○○之默示同意
    存在，而可認其等占有使用辰○○所共有上開土地，應有正
    當權源，亦如前述，則此部分上訴人辰○○訴請乙○○、戊○○、庚○○拆屋還地，即屬無據，為無理由，應予駁回。
五、又按判決所命之給付，其性質非長時間不能履行，或斟酌被
    告之境況，兼顧原告之利益，法院得於判決內定相當之履行
    期間或命分期給付。經原告同意者亦同，民事訴訟法第396
    條第1項定有明文。查前開本院認定應為辰○○所有之房屋
    ，現為乙○○、丙○、戊○○所居住使用，彼等遷讓前開房
    屋前，均須事先覓妥將遷往之處所始能搬遷，影響渠等生活
    至鉅；及前開本院認定丙○所有如附圖所示M、M1之建物，
    丙○應拆除建物返還土地部分，均非立時可就，且需較長之
    時間始克履行，本院審酌一時命其等遷讓房屋或拆除建物返
    還土地當有所困難，爰定其履行期間為6個月，以資兼顧。
肆、綜上所述：
(一)、上訴人辰○○1.先位依土地法第100條第1款出租人收回重新
    建築之規定，請求：(1)乙○○應將如附圖所示編號H1部分之
    房屋騰空遷讓返還上訴人辰○○；(2)丙○應將如附圖所示編
    號L、L1、L2、L3部分之房屋騰空遷讓返還上訴人辰○○；
    (3)戊○○應將如附圖所示編號A、A7、A5部分之房屋（按A5
    應為欄杆圈圍之空地）騰空遷讓返還上訴人辰○○。及2.備
    位依民法第767條物上請求權之規定，請求丙○應拆除如附
    圖所示編號M、M1部分之建物，將土地交還上訴人辰○○及
    其他共有人全體，均為有理由，應予准許。
(二)、上訴人辰○○1.先位依土地法第100條第1款出租人收回重新
    建築之規定，請求：(1)乙○○應將如附圖所示編號K、K1部
    分之房屋騰空遷讓返還上訴人辰○○；(2)丙○應將如附圖所
    示編號M、M1部分之建物騰空遷讓返還上訴人辰○○；(3)戊○○應將如附圖所示編號A1、A6及A2、A4、A3之房屋（按A3
    應為欄杆圈圍之空地）騰空遷讓返還上訴人辰○○；(4)庚○○應將如附圖所示編號C部分之房屋騰空遷讓返還上訴人辰
    ○○。及2.備位依民法第767條物上請求權之規定，請求：
    (1)乙○○應拆除如附圖所示編號K部分之房屋，將土地交還
    上訴人辰○○及其他共有人全體；(2)戊○○應拆除如附圖所
    示編號A4 、A6、A3部分之房屋（按A3應為欄杆圍成之空地
    ），將土地交還上訴人辰○○及其他共有人全體；(3)庚○○
    應拆除如附圖所示編號C部分之房屋，將土地交還上訴人辰
    ○○及其他共有人全體，則無理由，均應予駁回。
(三)、原審就上開應准許部分（即丙○應拆除如附圖所示編號M、M
    1部分之建物，將土地交還上訴人辰○○及其他共有人全體
    部分）；及不應准許部分（即命戊○○應將如附圖所示編號
    A1、A 6及A2、A4、A3部分之房屋「按A3應為欄杆圍成之空
    地」騰空遷讓返還上訴人辰○○部分），分別為上訴人辰○○敗訴及勝訴之判決，均尚有未洽，兩造上訴意旨求予廢棄
    改判，為有理由，爰由本院廢棄改判如主文第二至五項所示
    。至於上訴人辰○○上開請求應予准許部分及不應准許部分
    ，原審分別為上訴人辰○○勝訴及敗訴之判決，經核於法並
    無不合，兩造上訴意旨求予廢棄改判，為無理由，均應予駁
    回其上訴。
伍、本件事證已臻明確，兩造其餘攻擊、防禦方法及所提出之各
    項證據資料，經審酌後核與判決結果不生影響，爰不逐一論
    述，附此敘明。
陸、據上論結，本件兩造之上訴，均為一部有理由，一部無理由
    ，依民事訴訟法第436條之1第3項、第450條、第449條第1項
    、第79條但書、第463條，判決如主文。
中    華    民    國    99    年    5     月    21    日
                       民事第四庭審判長法  官 楊國精
                                       法  官 張國華
                                       法  官 洪堯讚
上正本證明與原本無異。
本件不得上訴。
中    華    民    國    99    年    5     月    24    日
                                       書記官
附圖：臺中縣大甲地政事務所98年4月7日複丈成果圖

司法院資訊處製作；財團法人民間司法改革基金會備份。
